最高法院刑事判決　　　　　　　　　　　　　　　九十一年度台上字第六○○三號
　　上　訴　人　陳月桂
　　　　　　　　　　　　送達代.
　　代　理　人　張績寶律師
　　被　　　告　乙○○現改名.
　　　　　　　　甲○○
右上訴人因自訴被告等偽造有價證券等罪案件，不服台灣高等法院台中分院中華民國
八十九年八月八日第二審判決（八十七年度上訴字第二五三五號，自訴案號：台灣台
中地方法院八十七年度自字第二○五號），提起上訴，本院判決如左：
    主  文
原判決撤銷，發回台灣高等法院台中分院。
    理  由
本件原判決以上訴人陳月桂之自訴意旨以：被告乙○○（現改名為李育丞）、甲○○
係兄妹，基於意圖為自己不法所有之共同犯意，於民國八十三年五月六日下午十四時
許，在台中市○○○街十五號四樓乙○○所經營之德霖律師事務所，向上訴人佯稱欲
往中國大陸上海投資營建事業，獲利甚豐，邀上訴人出資新台幣（下同）一百十萬元
合夥投資，致陳月桂不疑有他，而陷於錯誤，遂交付現金五十萬元，及交付如原判決
附表（下同）所示之未蓋發票人印鑑章之支票二張，合計六十二萬一千元，並約定一
星期後雙方簽訂書面合夥契約後，再由上訴人在支票上蓋章。詎被告等於詐得上開現
金及支票後，竟避不見面，既未依約簽訂書面合夥契約，且未得上訴人同意，擅自盜
刻上訴人之印章壹枚而將偽刻之印章蓋用在前揭二張支票之發票人處，並進而行使而
向他人調現。嗣因該二張支票印鑑不符，經銀行通知，上訴人始知受騙，因認被告等
所為係牽連觸犯刑法第三百三十九條第一項之詐欺取財罪及同法第二百零一條第一項
之偽造有價證券罪云云。經調查證據之結果，認被告等之犯罪尚屬不能證明，因而撤
銷第一審論罪科刑之判決，改判諭知被告等均無罪之判決，固非無見。
惟查原判決理由中對於本件系爭二張支票上之印章究否為被告等所偽刻乙節，載稱甲
○○已於八十八年一月二十日提出上訴人刻印時所書寫「陳月桂」三字，並加蓋「陳
月桂」印文於「正章刻印舖」便條紙上，該便條紙上之「陳月桂」印文，經查與系爭
支票上「陳月桂」之印文相同，有該支票影本及上開便條紙在卷足憑，因認系爭支票
上之印文，應係上訴人自行委刻印章並蓋於系爭支票上，採信甲○○之辯解云云（見
原判決第六、七頁理由三之(三)），但為上訴人所否認，並稱該便條上上訴人之筆跡及
印文係甲○○所偽造等語，雖為原判決所不採，但「正章刻印舖」之負責人蔡忠鎮（
即蔡正章）曾於八十七年十二月二十二日在原審作證，當時蔡忠鎮並未提及上訴人曾
於其「正章刻印舖」便條紙上書寫姓名（原審卷第四八頁），又該「正章刻印舖」便
條紙係由甲○○在原審所提出，而依甲○○在原審之供述（原審卷第七五頁），其早
在上訴人刻印當天即已取得，是否可信已有可疑，且為何在第一審審理時，並未提及
此一便條紙，似均與常情有違，則上訴人指稱該便條紙上上訴人之筆跡及印文係甲○
○所偽造云云，尚非全然無據，允宜再傳訊蔡忠鎮到庭查證，並將上訴人及甲○○筆
跡送請專家鑑定，俾發現真實，遽為被告等有利之認定，難謂無調查職責未盡及判決
理由未備之違法。上訴意旨指摘原判決關於偽造有價證券部分不當，尚非全無理由，
應認該部分有撤銷發回更審之原因。又被告等被訴詐欺部分自訴意旨，認與撤銷發回
部分有裁判上一罪關係，基於審判不可分之原則，亦一併發回，合予指明。
據上論結，應依刑事訴訟法第三百九十七條、第四百零一條，判決如主文。
中      華      民      國    九十一    年      十      月    二十四    日
                              最高法院刑事第八庭
                                  審判長法官  莊  登  照
                                        法官  洪  明  輝
                                        法官  黃  一  鑫
                                        法官  魏  新  和
                                        法官  林  秀  夫
      右正本證明與原本無異
                                              書  記  官
中      華      民      國    九十一    年     十一     月      一      日
